【裁判字號】    92,簡,5
【裁判日期】    921127
【裁判案由】    拆屋還地等
【裁判全文】
臺灣彰化地方法院民事判決  九十二年度簡字第五號
    原      告  戊○○
                丁○○
    訴訟代理人  柯開運律師
    複代理人    陳廷墉律師
                陳茂倉律師
    被      告  己○○      住.
    訴訟代理人  乙○○      住.
    被      告  丙○○      住.
                            居.
                甲○○
                即李宥陞    住.
                            居.
右當事人間請求拆屋還地等事件，本院於民國九十二年十一月十三日言詞辯論終結，
判決如左：
  主      文
被告己○○應將坐落彰化市○○段七九－八六號土地上如附圖所示Ａ部分面積一四八
平方公尺之建物拆除，被告丙○○應自該建物遷出，二人並應將該部分土地交還原告
戊○○。
被告己○○應將坐落彰化市○○段七九－八五號土地上如附圖所示Ｂ部分面積一二八
平方公尺之建物拆除，被告甲○○即李宥陞應自該建物遷出，二人並應將該部分土地
交還原告丁○○。
前二項判決之履行期間為壹年。
訴訟費用由被告己○○負擔十分之六，被告丙○○負擔十分之二，餘由被告甲○○即
李宥陞負擔。
本判決於原告戊○○、丁○○各以新台幣伍萬元、肆萬伍仟元提供擔保後，得為假執
行。
    事      實
甲、原告方面：
一、聲明：如主文第一、二項所示，並願意提供擔保，聲請宣告假執行。
二、陳述：
（一）原告戊○○、丁○○與被告己○○於民國九十一年一月十五日就坐落彰化市○○段第七九－三號、旱、面積六六．九二四公頃共有農地訂立分割協議書，分
      割該農地，戊○○因而登記取得坐落彰化市○○段七九－八六號土地，丁○○
      因而登記取得坐落同段七九－八五號土地，依上述協議書第四條約定：共有農
      地分割交換取狀完成後一個月內，立協議書人各自辦理界址鑑定，如果原有建
      物占用路地或他人取得土地時，應於鑑界六個月內，無償自行拆除歸還土地，
      被告己○○如有建物占用原告等分割取得的土地，即有於鑑界後六個月內拆除
      ，並交還土地的義務，嗣由原告等申請彰化地政事務所於九十一年七月二十六
      日鑑界結果，被告己○○所有、出租於被告丙○○之如附圖所示Ａ部分面積一
      四八平方公尺建物（鐵皮屋）占用原告戊○○分割取得的七九－八六號土地，
      被告己○○所有、出租於被告甲○○即李宥陞之如附圖所示Ｂ部分面積一二八
      平方公尺建物（鐵皮屋）占用原告丁○○分割取得的七九－八五號土地，惟經
      原告等多次以口頭及存證信函要求拆屋還地，被告己○○迄今仍予拒絕，因被
      告己○○、丙○○、甲○○即李宥陞未經原告等同意，占有原告等所有系爭土
      地，並無正當權源，乃屬無權占有，爰依所有權之作用及前述分割協議書第四
      條約定，提起本訴。
（二）原告等願意給被告履行期間一年，從判決時起算。
乙、被告方面：
一、被告己○○：
（一）聲明：原告之訴及假執行的聲請均駁回。
（二）陳述：分割協議書上「己○○」的章是被告所蓋，被告主張分割後的界址應每
      筆都鑑界才清楚，所以土地不應還給原告等。又附圖所示Ａ、Ｂ部分鐵皮屋均
      是被告所建造，Ａ部分鐵皮屋出租給被告丙○○，Ｂ部分鐵皮屋則出租給被告
      甲○○即李宥陞。
二、被告丙○○、甲○○即李宥陞：
（一）聲明：均同意原告之請求。
（二）陳述：Ａ、Ｂ部分鐵皮屋分別是被告丙○○、甲○○即李宥陞向被告己○○所
      承租。
    理      由
一、原告戊○○、丁○○主張其與被告己○○於九十一年一月十五日就坐落彰化市○○段第七九－三號、旱、面積六六．九二四公頃共有農地訂立分割協議書，分割
    該農地，戊○○因而登記取得坐落彰化市○○段七九－八六號土地，丁○○因而
    登記取得坐落同段七九－八五號土地，依上述協議書第四條約定：共有農地分割
    交換取狀完成後一個月內，立協議書人各自辦理界址鑑定，如果原有建物占用路
    地或他人取得土地時，應於鑑界六個月內，無償自行拆除歸還土地，嗣原告等申
    請彰化地政事務所於九十一年七月二十六日鑑界結果，被告己○○所有、出租於
    被告丙○○之如附圖所示Ａ部分面積一四八平方公尺建物（鐵皮屋）占用原告戊○○分割取得的七九－八六號土地，被告己○○所有、出租於被告甲○○即李宥
    陞之如附圖所示Ｂ部分面積一二八平方公尺建物（鐵皮屋）占用原告丁○○分割
    取得的七九－八五號土地，惟經原告等多次以口頭及存證信函要求拆屋還地，被
    告己○○迄今仍予拒絕等情，已經提出土地登記謄本、共有農地分割協議書及存
    證信函等件為證，且為被告等所不爭執，並經本院勘驗現場，囑託彰化地政事務
    所派員測量明確，製有勘驗略圖、筆錄及如附圖所示之複丈成果圖在卷可憑，應
    認原告等的主張為真正。
二、原告等既因分割登記而取得系爭土地，則被告己○○所有、出租於被告丙○○、
    甲○○即李宥陞之如附圖所示Ａ、Ｂ部分鐵皮屋，即屬無權占有，依民法第七百
    六十七條規定及分割協議書第四條約定，被告己○○有拆屋還地義務，依民法第
    七百六十七條規定，被告丙○○、甲○○即李宥陞也有遷出還地義務。被告己○○辯稱土地不應還給原告等語，不足憑取。從而，原告等本於所有權之作用及分
    割協議書第四條約定，請求被告己○○將系爭七九－八六號土地上如附圖所示Ａ
    部分面積一四八平方公尺之建物拆除，被告丙○○自該建物遷出，二人並將該部
    分土地交還原告戊○○，被告己○○將坐落系爭七九－八五號土地上如附圖所示
    Ｂ部分面積一二八平方公尺之建物拆除，被告甲○○即李宥陞自該建物遷出，二
    人並將該部分土地交還原告丁○○，於法有據，應予准許。又拆屋還地，並非一
    時可以完成，原告等也同意給被告等一年的履行期間，因酌定履行期間為一年。
    原告等同意給被告等一年的履行期間，雖主張自判決時起算，但因民事訴訟法第
    三百九十六條第三項已就履行期間規定自判決確定或宣告假執行之判決送達於被
    告等起算，故原告等此部分主張乃於法不合，附此敘明。
三、原告等陳明願意提供擔保，聲請宣告假執行，核無不合，爰酌定相當的擔保金額
    ，予以准許。
四、據上論結，本件原告之訴為有理由，本院依民事訴訟法第七十八條、第八十五條
    第一項但書、第三百九十條第二項、第三百九十六條第一項，判決如主文所示。
中      華      民      國    九十二    年     十一     月    二十七    日
                                        民事第二庭
~B法      官  廖國佑
右為正本係照原本作成。
如對本判決上訴，應於判決送達後二十日內向本院提出上訴狀。
中      華      民      國    九十二    年     十一     月    二十七    日
~B法院書記官  莊素美


司法院資訊處製作；財團法人民間司法改革基金會備份。
